【裁判字號】    96,保險上,2
【裁判日期】    980527
【裁判案由】    給付保險金
【裁判全文】
臺灣高等法院高雄分院民事判決         96年度保險上字第2號
上  訴  人  己○○
被 上訴 人  國華人壽保險股份有限公司
法定代理人  甲○○
訴訟代理人  乙○○
            戊○○
            丁○○
複 代理 人  庚○○
            丙○○
上列當事人間請求給付保險金事件，上訴人對於民國96年1 月10
日臺灣澎湖地方法院94年度保險字第1 號第一審判決提起上訴，
上訴人並為訴之追加及擴張，本院於98年4 月29日言詞辯論終結
，判決如下：
    主  文
原判決關於駁回上訴人請求新台幣貳萬玖仟肆佰柒拾伍元，及自
民國九十四年九月二十九日起至清償日止，按年息百分之十計算
之利息部分，並訴訟費用之裁判（除確定部分外）廢棄。
被上訴人應再給付上訴人新台幣參萬貳仟參佰壹拾參元，及其中
新台幣貳萬玖仟肆佰柒拾伍元自民國九十四年八月二十四日起至
清償日止，按年息百分之十計算之利息。
其餘上訴及追加之訴、擴張之聲明暨假執行之聲請均駁回。
第一、二審及追加、擴張部分訴訟費用（除確定部分外），由被
上訴人負擔一百四十分之一，餘由上訴人負擔。
    事 實 及 理 由
一、按第二審訴之變更或追加，非經他造同意，不得為之，但請
    求之基礎事實同一、擴張應受判決事項之聲明者，不在此限
    ，民事訴訟法第446 條第1 項、第255 條第1 項第2 、3 款
    分別定有明文。本件上訴人於原審主張被上訴人應給付保險
    金新台幣（下同）3,278,294 元，及自起訴狀繕本送達翌日
    （即民國94年9 月29日）起至清償日止，按年息10% 計算之
    利息。於本院乃增加請求其於87年11月27日所投保之「福多
    保本終身保險」等契約之給付，並擴張原審請求各契約之給
    付金額及利息，即於本院請求被上訴人應再給付保險金4,13
    5,048 元，並加計自申請保險理賠後15日起至94年8 月23日
    止之利息為60,938元，及4,135,048 元部分自94年8 月24日
    起至清償日止，按年息10% 計算之利息。其中增加請求其所
    投保「福多保本終身保險」等契約給付部分，與原請求部分
    乃屬請求之基礎事實同一，而擴張原審請求各契約之給付金
    額及利息部分，則為擴張應受判決事項之聲明，揆諸前揭規
    定，應予准許。又被上訴人之法定代理人原為郭井田，訴訟
    進行中變更為甲○○，又變更為夏銘賢，再變更為甲○○，
    此各有台北市政府營利事業登記證、公司變更登記表可稽（
    本院卷(一)第167 頁、卷(二)第77頁、卷(四)第797 頁），並為上
    訴人所不爭，被上訴人先後聲明承受訴訟，核無不合，應予
    准許。
二、上訴人主張：伊自86年11月28日起，陸續向被上訴人投保「
    至尊保本終身保險（保單號碼J0000000）」、「福多保本終
    身壽險（保單號碼J0000000）」、「新防癌終身健康保險（
    保單號碼J0000000）」、「新防癌終身健康保險（保單號碼
    J0000000）」、「福多保本終身保險（保單號碼J0000000）
    」、「福多保本終身保險（保單號碼G0000000）」及以台北
    市保險業職業工會會員身分參加「團體保險」（KGI-21778
    ）。嗣於92年8 月28日保險契約有效期間，伊搭乘訴外人陳
    明來所駕駛之PX-995號計程車（下稱陳車），途經澎湖縣馬
    公市○○路與民權路口，竟與同有過失之訴外人歐祖得所駕
    駛WX-005號自用小客車（下稱歐車）發生碰撞，伊因此意外
    造成尾椎骨挫傷，有脊柱機能障害，經住院及門診治療，迄
    未痊癒，已達殘廢程度，依兩造保險契約之約定，被上訴人
    自應給付伊疾病或意外引起之殘廢保險金3,405,000 元。又
    伊因上開傷害喪失工作能力，符合失能要件，則依兩造保險
    契約所定，伊自投保日起至繳費期滿日止之保險費應予豁免
    ，故被上訴人應返還伊此期間所繳之保險費224,796 元。另
    伊因上開傷害住院，被上訴人應給付伊住院及出院醫療保險
    金，惟被上訴人僅給付其中部分保險金，被上訴人應再給付
    伊515,752 元。以上保險金扣除原審判決伊勝訴部分10,500
    元，共4,135,048 元，並加計上開住院及出院醫療未付保險
    金自伊申請保險理賠後15日起至94年8 月23日止之利息為60
    ,938 元 ，共計4,195,986 元（以上3,405,000 元、224,79
    6 元、515,752 元、60,938元之項目、金額詳如附表所示）
    。爰依保險契約之約定，求為命被上訴人應再給付伊4,195,
    986 元，及其中4,135,048 元部分自94年8 月24日起至清償
    日止，按年息10% 計算之利息，暨聲請附條件假執行宣告之
    判決。
三、被上訴人則以：上訴人並未因前揭時地之車禍而受傷，其歷
    次求診治療之疾病乃陳舊之疾，自不得請領「至尊保本終身
    保險契約」之意外傷害醫療保險金、意外住院津貼保險金，
    或「團體保險契約」之醫療意外保險金。又其陳舊疾病，未
    達各保險契約所定殘廢程度，亦無失能之情形，自不得請求
    殘廢保險金或豁免保費。另上訴人自92年9 月18日起至94年
    1 月26日止之護理、住院，皆因微傷小恙，動輒住院，有時
    甚至自費住院，以訛取高額醫療保險金，伊已給付部分之保
    險金，其餘部分無住院必要，自不得請領住院及出院相關醫
    療保險金等語，資為抗辯。
四、原審判決被上訴人應給付上訴人10,500元，及自94年9 月29
    日起至清償日止，按年息10% 計算之利息，而駁回上訴人其
    餘之請求。上訴人不服提起上訴，並為訴之追加、擴張，其
    聲明：(一)原判決不利部分廢棄。(二)被上訴人應再給付上訴人
    4,195,986 元，及其中4,135,048 元部分自94年8 月24日起
    至清償日止，按年息10% 計算之利息。(三)願供擔保請准宣告
    假執行。被上訴人則答辯聲明：(一)上訴及追加之訴、擴張之
    聲明均駁回。(二)如受不利判決，願供擔保請准免於假執行。
    （至原審判決被上訴人敗訴部分，未據聲明不服，業已確定
    。）
五、兩造不爭執及爭執事項：
甲、不爭執事項
  (一)上訴人於86年11月28日，向被上訴人投保至尊保本終身保險
    （保單號碼J0000000），附約包括平安保險第2 類契約、
    甲型豁免保費保險附約、安心住院醫療日額給付附約（
    NHI15）、新住院醫療保險附約（NHR5）、新重大疾病
    附約，以上保險契約仍在有效期間內。
  (二)上訴人於86年12月29日，向被上訴人投保福多保本終身保險
    （保單號碼J0000000），給付項目包含部分殘廢保險金，附
    約包括甲型豁免保費附約、重大疾病保險附約、新防
    癌終身附約，保險契約仍在有效期間內。
  (三)上訴人於87年3 月26日，向被上訴人投保新防癌終身健康保
    險（保單號碼J0000000），並附加甲型豁免保費附約，於95
    年7 月31日停效。
  (四)上訴人於87年5 月25日，向被上訴人投保新防癌終身健康保
    險（保單號碼J0000000），保險契約仍在有效期間內。
  (五)上訴人於87年11月27日，向被上訴人投保福多保本終身保險
    （保單號碼J0000000），並附加重大疾病保險附約、甲
    型豁免保費附約，於94年6 月15日解除契約。
  (六)上訴人於88年4 月30日，向被上訴人投保福多保本終身保險
    （保單號碼G0000000），給付項目包含部分殘廢保險金，附
    約包括重大疾病保險附約、甲型豁免保費附約、於88
    年7 月17日附加「新住院醫療保險附約」（NHR10） ，保險
    契約於95年11月6 日停效。
  (七)上訴人自91年1 月1 日起至92年12月31日止，投保台北市保
    險職業工會之「團體保險」（KGI-21778） ，給付項目包含
    定期險300,000 元、傷害險1,500,000 元、傷害醫療金32,0
    00元、住院醫療1000級。保險契約於93年1 月1 日起未續保
    。
  (八)上訴人於92年8 月28日搭乘陳明來所駕駛之PX-995號計程車
    ，該計程車行經馬公市○○路與民權路口，與歐祖得所駕駛
    之WX-0005 號自用小客車發生碰撞。
  (九)上訴人因下背痛、椎間盤突出、尾骨挫傷等脊柱傷害，曾
    有下列護理、住院紀錄：
   1.92年9 月18日至92年9 月23日：（係在惠民醫院或惠民醫
     院護理之家有爭執）。
   2.92年10月3 日至92年10月15日：（係在惠民醫院或惠民醫
     院護理之家有爭執）。
   3.92年11月18日至92年11月25日：國軍澎湖醫院。
   4.93年4月27日至93年5月3日：衛生署澎湖醫院。
   5.93年6月2日至93年6月11日：三軍總醫院。
   6.93年6月28日至93年7月5日：衛生署澎湖醫院。
   7.93年8月17日至93年8月27日：中山醫院。
   8.93年11月3日至93年12月3日：林口長庚醫院。
   9.93年12月30日至94年1月26日：林口長庚醫院。
乙、爭執之事項：
  (一)上訴人有無因92年8 月28日車禍受傷，而得請求意外傷害保
    險給付？
  (二)上訴人有無達殘廢給付標準？上訴人請求殘廢保險金有無理
    由？
  (三)上訴人有無達失能狀態？上訴人請求保費豁免有無理由？
  (四)上訴人請求住院及出院醫療保險金有無理由？
六、上訴人有無因92年8 月28日車禍受傷，而得請求意外傷害保
    險給付？
  (一)按意外傷害保險，係承保因意外傷害所致之損失。而人之傷
    害或死亡之原因，其一來自內在原因，另一則為外在事故。
    內在原因所致之傷害或死亡，係指被保險人因罹患疾病、細
    菌感染、器官老化衰竭等身體內部因素所致之傷害或死亡；
    外來事故則係指內在原因以外之一切事故，其事故之發生為
    外來性、偶然性，而不可預見者而言。是故，被保險人之疾
    患如係因身體內在所引起，即非意外傷害保險承保之範圍。
  (二)上訴人主張其於上揭時地搭乘陳車，因與歐車發生車禍，致
    其受有前開傷害之事實，業經本院調閱原審94年度訴字第39
    號上訴人向陳明來、歐祖得請求侵權行為損害賠償事件卷宗
    ，該案認定上訴人並未因上開交通意外事故而受傷，其所罹
    患之傷病係先前之舊疾，而判決上訴人敗訴，且經本院94年
    度上字第193 號判決及最高法院95年度台上字第1415號裁定
    駁回上訴人之上訴而告確定，此有各該判決、裁定可參（下
    稱該案）。
  (三)又上訴人於該案及本件訴訟固提出交通事故證明書、國軍澎
    湖醫院、財團法人天主教靈醫會惠民醫院（下稱惠民醫院）
    、行政院衛生署澎湖醫院（下稱衛生署澎湖醫院）、國防醫
    學院三軍總醫院（下稱三軍總醫院）、中山醫療社團法人中
    山醫院（下稱中山醫院）、財團法人長庚紀念醫院（林口）
    分院（下稱林口長庚醫院）等醫院診斷證明書、勞工殘廢診
    斷書、殘障手冊等各1 份，支出明細清單2 份及外放之醫藥
    費、交通費、看護費等收據各1 冊為證。惟查，陳、歐2 車
    確於92年8 月28日上午約12時許，在馬公市○○路與民權路
    口擦撞，致歐車左車門輕微凹損，車禍發生後，上訴人並未
    下車察看，亦未表示其身體有何不適或受傷，陳明來與歐祖
    得2 人於車禍現場成立和解，約定由陳明來給付歐祖得修理
    費用，始將車駛離，上訴人仍搭陳車到預定前往之國華人壽
    ，並給付車資，此為上訴人與陳明來、歐祖得於該案表示不
    爭執之事實（該案一審卷第72至73頁、82頁兩造不爭執事項
    ）。再歐車送往訴外人宋清萬經營之進發汽車保養廠修復，
    並就凹損之左後車門板金及烤漆，共支付修理費4,000 元，
    此經證人宋清萬結證屬實（該案一審卷第144 至145 頁），
    復有估價單在卷可稽（該案一審卷第151 、152 頁），堪信
    為真正。雖上訴人主張證人宋清萬所述歐車撞擊處在左後車
    門與收據所載左前車門不同，且所證修復費用4,000 元亦與
    陳明來與歐祖得主張6,000 元有異，而質疑證言實在。惟上
    訴人既未下車查看，此為其所自承，業如前述，能否知悉撞
    擊點在何處已非無疑；況陳明來與歐祖得於車禍後均下車，
    並洽談和解事宜，亦為上訴人不爭，彼等當會查看車輛受損
    處，否則又如何憑以洽商和解條件；佐以證人宋清萬係實際
    維修之人，若不知受損之處，又如何估價及修理，應認歐車
    受損處確在左後車門無疑。再者，該車送修時原估價修復費
    用6,000 元，嗣拆卸後發現該車門內部未受損，僅單純板金
    及烤漆即可，乃減為4,000 元，亦據證人宋清萬證述甚詳（
    該案一審卷第144 至145 頁）。按估價僅為初步憑估，本可
    能與實價不一，因而修理實價可能發生追加、減情形，亦合
    於一般修理常態，上訴人徒以上情質疑證言實在，不足採信
    。上訴人另主張縱修理費為4,000 元，所費不少且板金已然
    凹陷，足見撞擊力之重，上訴人脆弱身體焉有不傷之理。實
    則，依車門板金須經拆卸、板金、烤漆等階段，參以汽車除
    日常保養外，一經修理，包括材料工資動輒數千元以上，乃
    開車族眾所週知之事實，且2 車於市區內行駛，陳車係轉彎
    車，歐車為直行車，有該交通事故證明書附卷可稽（本件原
    審卷(一)第55頁），於左轉時當適度減速，歐車被撞後僅受該
    板金凹陷，修理費用4,000 元，上訴人搭乘之陳車未送修，
    證人宋清萬有關估價維修過程之證述，足以認定屬於輕微擦
    撞，此外，上訴人又未舉證兩車係重大撞擊，是其此部分主
    張，要不足取。
  (四)復查，上訴人於本件車禍前，曾於「90年6 月7 日，在台北
    車站地下道跌倒受傷，受有骨折、扭傷」，之前更曾於「89
    年1 月間因骨折，在台北中山醫院接受治療」，為其所自承
    在卷（該案一審卷第72、84頁）。且經國軍澎湖醫院就上訴
    人於車禍翌日就診情形函稱係「尾椎疼痛，自訴跌倒造成坐
    位疼痛，局部塗抹藥物治療」，而於同年9 月12日因下部疼
    痛門診求診，主要為「陳舊疾病之腰椎間盤突出造成」，並
    主訴疼痛約數月，有該院94年10月3 日國親字第0940001743
    號函及檢附病歷影本附卷可憑（本件原審卷(一)第123 至125
    頁）。又上訴人於車禍發生前一日即92年8 月27日曾至惠民
    醫院門診，經診斷為「尾骨疾患，骨疾患」，病歷英文記載
    為「Lower Battock pain After Falling Down to the gro
    und forsever al times 」，意即數次跌倒後造成之疼痛，
    亦有該醫院94年10月10日澎惠醫字第054 號函在卷可按（本
    件原審卷(一)第127 至136 頁）；另有衛生署澎湖醫院有關上
    訴人於92年8 月27日（車禍前一日）因「神經痛、神經炎、
    神經根炎及腰痛等症狀」至該醫院就診之紀錄，有該院94年
    10月12日澎醫病字第0940003316號函及所附門診病歷在卷可
    佐（本件原審卷(一)第137 至161 頁）。而上訴人自90年6 月
    8 日起至90年7 月27日，曾多次到台北中山醫院住院，首次
    住院即主訴為尾部疼痛併活動不良，原因為從火車上滑倒
    導致患部疼痛不適，經診斷為外傷性尾骨骨折併部挫傷
    ，復有該院94年10月17日山醫總字第0421號函在卷足憑（本
    件原審卷(一)第121 頁）。凡此均足以認定上訴人於系爭車禍
    前即有上開舊疾且持續住院或門診達數年之久。
  (五)上訴人雖另以即使確有上開病情，然依其衰弱身體，本不得
    再以碰撞，其車禍前一日之診斷為「神經痛、神經炎、神經
    根炎及腰痛」等症狀，92年8 月29日國軍澎湖醫院之診斷則
    為「外傷性尾椎挫傷」，92年9 月1 日衛生署澎湖醫院診斷
    「背挫傷」，病症不同，並其因系爭車禍而領有殘障手冊，
    顯然系爭車禍與上訴人病情之加重有關，並提出殘障手冊、
    殘廢診斷書及勞工保險診斷書各1 紙為證（該案二審卷第32
    、47頁、61頁）。然殘障之認定，本有一定程序及時間之觀
    察、鑑定才能取得，單純以取得時間在系爭車禍之後尚不足
    以證明車禍與上訴人之殘障有關。又上訴人提出之衛生署澎
    湖醫院93年12月8 日殘廢診斷書並不完整，應以同年月13日
    者為正確，且「該診斷書提到之車禍乃指92年8 月29日在澎
    湖海軍醫院（即國軍澎湖醫院）所診斷之外傷性尾椎挫傷，
    殘廢遠因為車禍，乃依病患之自訴，當時依診斷書及病歷記
    載頸椎並沒有受傷……另就患者重新鑑定，乃依其腰椎椎間
    盤疾患依據神經傳導，肌電圖及腰椎電腦斷層及病人脊椎活
    動角度判斷，內容也沒有提到所謂殘障遠因為車禍」等情，
    有該院函及附件即重新鑑定之完整殘廢診斷書在卷可查（該
    案二審卷第78至79頁）。另依國軍澎湖醫院之覆函亦載明「
    就92年6 月17日出院後，因未手術且從事保險業務員之工作
    足堪勝任，且患者均是自我行走於門診追蹤，未見有明顯不
    適之症狀……92年8 月29日尾椎側照可見尾椎有病灶，似係
    1 年左右之傷害，因未有明顯骨移位之觸診感，且未有明顯
    腫脹及瘀血，但未有明顯骨痂形成，故無法認定是否超過1
    年之病灶」，有該函及附件在卷可證（該案二審卷第80至81
    頁）。準此，上訴人於系爭車禍前一日，尚且至惠民醫院就
    尾骨疾患看診，所謂舊疾已經痊癒顯有不實。另衛生署澎湖
    醫院出具之殘廢診斷書其遠因記載「車禍」，並非該院診斷
    結果，而係依上訴人自訴，內容參考國軍澎湖醫院之診斷記
    載，惟上訴人既於車禍翌日至國軍澎湖醫院看診，經觸診結
    果，非但未發現明顯腫脹或瘀血，甚且判斷尾椎病灶係1 年
    左右，參以系爭車禍僅輕微擦撞，業如前述，此外，上訴人
    復未能就車禍造成其新病灶或舊疾之加重舉證以實其說，主
    張所受傷害與系爭車禍有相當因果關係，即不能遽採。
  (六)至上訴人於本院所提出之謝九剛之書面證明1 份、富邦產物
    之賠付資料、澎湖縣警察局馬公分局94年11月15日馬警分四
    字第09421022799 號函、94年11月7 日澎湖縣警察局保安隊
    職務報告、肇事違規駕駛修理車資收據、陳明來申請強制險
    保險理賠索引表云云（本件本院卷(一)第343 至345 、卷(二)第
    229 至233 頁），均僅得證明有此交通事故發生，且強制汽
    車保險理賠之認定並不能拘束本院之判斷，是不能證明上訴
    人因此事故而受傷。
  (七)據上，上訴人既未因92年8 月28日陳明來與歐祖得間之車禍
    而受傷，其歷次求診治療之尾骨疾患（下背痛、神經炎、神
    經根炎及腰痛等症狀）乃前此之陳舊性疾患，自不得請領意
    外殘廢給付、意外傷害醫療保險金或意外住院津貼保險金。
七、上訴人有無達殘廢給付標準？上訴人請求殘廢保險金有無理
    由？
  (一)依兩造保險契約關於殘廢給付之約定：
  1.「至尊保本終身險」契約第16條第1 項規定：「被保險人若
    以非躉繳方式交付保險費者，於本契約有效且於繳費期間內
    ，因遭遇外來突發的意外傷害事故，並以此意外傷害事故為
    直接且單獨原因，自意外傷害事故發生之日起至180 日以內
    致成附表1 所列2 、3 、4 、5 、6 級殘廢程度之一者，本
    公司按該表所列給付金額給付殘廢保險金」；其附約「平安
    保險契約」第5 條規定：「被保險人於本契約有效期間內遭
    受第2 條約定的意外傷害事故，自意外傷害事故發生之日起
    180 日以內致成附表所列28項殘廢程度之1 者，本公司給付
    殘廢保險金，其金額按該表所列之給付比例計算」；而附表
    （殘廢程度與保險金給附表）第4 級16項為：「脊柱永久遺
    留顯著運動障礙者」。又「保險會員團保手冊」記載，「團
    體傷害保險」之殘廢保險給付為：「被保險人在保險有效期
    間內，因遭受非由疾病引起的意外傷害事故，自意外傷害事
    故發生之日起180 日以內致成附表所列28項殘廢程度之1 者
    ，其殘廢保險金按該表所列之給付比例計算」，此有上開各
    保險契約可稽（原審卷(一)第18、22、52頁），上開給付均以
    「意外傷害事故」所造成之殘廢為要件，上訴人之傷病並非
    意外所致，是無適用之餘地，上訴人據以請求理賠，即屬無
    據。
  2.又依「福多保本」契約第15條關於部分殘廢保險金之給付事
    項，第1 項係規定：「被保險人於本契約有效期間內，因疾
    病或意外傷害事故致成附表一所列第2 、3 、4 、5 、6 級
    殘廢程度之一者，本公司按該表所列給付金額給付『部分殘
    廢保險金』」，而脊柱永久遺留顯著運動障礙，構成第4 級
    殘廢程度，其理賠金額為投保金額500,000 元之35% ，此有
    該契約可憑（原審卷(一)第36、39頁）。「保險會員團保手冊
    」記載，「團體定期保險」之殘廢給付為：「被保險人在保
    險期間內因疾病或遭遇意外而導致下列各項殘廢時，其給付
    金額如下」，有團體保險可按（原審卷(一)第51頁）。再依殘
    廢程度與保險金給付表所載，第4 級16項所謂「脊柱永久遺
    留顯著運動障礙者」，係指頸柱完全強直，或在於胸椎以下
    「前後屈」、「左右屈」及「左右迴旋」3 種運動中，2 種
    運動被限制在生理範圍2 分之1 以下者而言（原審卷(一)第39
    頁）。則依上開保險契約之理賠即不以意外所造成之殘廢為
    限，若係疾病造成，亦在理賠範圍，惟應符合上開殘廢標準
    始得請求，自不待言。
  (二)上訴人主張其因尾椎挫傷，經住院及門診治療，迄今未能痊
    癒，身體遺留有下背痛、腰薦脊椎滑脫症第1 度、腰椎第4
    、5 節椎間盤突出症，併第5 腰椎及第1 薦椎神經根病變等
    傷病，造成行動遲滯，大部分時間需要臥床，終身僅可從事
    輕便工作，大小便及沐浴更衣部分需人扶助，並喪失言語能
    力，有脊柱機能障害，已達殘廢程度等情，業據其提出殘障
    手冊、衛生署澎湖醫院之勞工保險殘廢診斷書為證（原審卷
    (二)第325 頁、本院卷(一)第325 、330 至334 頁）。惟查，上
    開殘障手冊雖載有輕度肢障，然就上訴人之頸柱是否完全強
    直，或在於胸椎以下「前後屈」、「左右屈」及「左右迴旋
    」3 種運動中之屈曲範圍為何均不明確，尚難遽為認定已符
    合保險契約所定殘廢標準。又上開勞工保險殘廢診斷書固載
    上訴人受有腰椎間盤突出症併第5 腰椎及第1 薦椎神經根病
    變，有肢體殘缺或機能障害等情，惟乃係符合勞工保險條例
    所定殘廢標準，非本件保險契約之標準，且該院僅就「前後
    屈」此1 種運動之活動範圍予以鑑定說明，與保險契約條款
    之約定已難謂合。再者，該勞工保險殘廢診斷書所載，上訴
    人脊柱屈曲（即前屈）45度，伸展（即後屈）10度，前後屈
    共計55度，可屈曲範圍已超過正常生理運動範圍（75度至85
    度）2 分之1 以上，此有內政部88年12月8 日台內社字第
    8839940 號函（原審卷(二)第232 頁）及衛生署澎湖醫院97年
    8 月22日澎醫病字第0970003130號函可憑（本院卷(三)第442
    、443 頁），是未達保險契約所定「脊柱永久遺留顯著運動
    障礙」之殘廢標準。本院再向三軍總醫院函詢，據覆：「顏
    女士（即上訴人）之頸椎神經傳導及肌電圖檢查，顯示有頸
    神經根病變，但未有頸柱完全強直或運動生理範圍限制在二
    分之一以下之情形」等情，有該院97年8 月28日院三醫勤字
    第0970012963號函足憑（本院卷(三)第498 頁），堪認上訴人
    並未達保險契約所定之殘廢標準。另財團法人中心診所醫院
    （下稱中心診所）函稱：「己○○分別於95年2 月21日及96
    年1 月15日由外院轉介至本院施行頸部、腰椎等磁振造影檢
    查（MRI） ，磁振造影是一種靜態檢查，無法檢測脊椎動態
    ，如前後屈、左右屈、左右迴旋動作狀態，也無法檢測頸柱
    完全強直之情形」等情，有該院97年8 月15日中院字第0970
    000649號函可按（本院卷(三)第441 頁）；林口長庚紀念醫院
    函稱：「病患（即上訴人）並未在本院接受MRI 檢查，病患
    當時因背痛嚴重致其肌肉十分繃緊，故當時並未測量其頸柱
    是否可完全強直，或在於胸椎以下前後屈、左右屈、左右迴
    旋三種運動中，是否其中二種運動被限制在生理範圍二分之
    一以下等事項」等情，有該院97年11月5 日（九七）長庚院
    法字第0756號函可參（本院卷(四)第703 、704 頁），是中心
    診所所為磁振造影檢查無法檢測出上訴人有無達上開殘廢標
    準，而長庚醫院並未測量上訴人頸柱是否可完全強直，或在
    於胸椎以下前後屈、左右屈、左右迴旋3 種運動中，是否其
    中2 種運動被限制在生理範圍2 分之1 以下情形，尚難為其
    有利之認定。此外，上訴人所提出之國軍澎湖醫院、惠民醫
    院、中山醫院之診斷證明書，並未記載上訴人符合保險契約
    上開殘廢給付標準，從而，上訴人請求殘廢保險金，亦屬無
    稽。
八、上訴人有無達失能狀態？上訴人請求保費豁免有無理由？
  (一)依「國華豁免保費保險特約（甲型）條款」第4 條規定：「
    被保險人在本附約有效期間內因疾病或遭遇意外傷害而致失
    能，且失能狀況持續超過180 日未能痊癒者，本公司將追溯
    自失能診斷確定之日起，於失能期間豁免下列2 款之保險費
    ：一保險費到期日在失能診斷確定之日起至180 日內者，本
    公司無息退還到期已收保險費予被保險人。二保險費到期日
    在失能診斷確定之日起至180 日以後者，且在失能狀況持續
    中，本公司免收該期應繳保險費。前項保費包括主契約及附
    加於主契約之所有附約的保險費」，第2 條規定：「所謂失
    能，係指喪失從事一切可獲致報酬之工作能力」，此有該契
    約可憑（原審卷(一)第87頁），而上訴人投保之「至尊保本終
    身保險」、「福多保本終身壽險」、「新防癌終身健康保險
    」均有此附約，亦有該契約、繳費通知足佐（原審卷(一)第15
    、34、41、本院卷(一)149 、151 頁、卷(二)第104 頁）。是被
    保險人失能持續180 日以上未能痊癒者，始得請求豁免保費
    。
  (二)上訴人主張其傷害構成「脊柱永久遺留顯著運動障礙」之第
    4 級殘廢程度，自92年8 月28日車禍受傷，造成上訴人行動
    遲滯，大部分時間需要臥床，終身僅可從事輕便工作，大小
    便及沐浴更衣部分需人扶助，並喪失言語能力，喪失從事一
    切可獲致報酬之工作能力，且已持續180 日以上，是自上訴
    人投保日起至繳費期間20年期止，此期間之保險費依約均應
    豁免，被上訴人應返還其已繳納之保險費224,796 元云云，
    固提出國軍澎湖醫院勞工保險傷病診斷書、衛生署澎湖醫院
    開立之勞工保險殘廢診斷書、診斷證明書、三軍總醫院勞工
    保險傷病診斷書、三軍總醫院診斷證明書為據（本院卷(一)第
    304 、327 、330 、332 、336 、卷(二)205 頁、原審卷(四)第
    699 頁）。然查，上開國軍澎湖醫院勞工保險傷病診斷書係
    載明上訴人傷病影響工作兩週；衛生署澎湖醫院開立之勞工
    保險殘廢診斷書則載明上訴人終身僅可從事輕便工作，同院
    診斷證明書亦為同一醫師所開立，內載上訴人尚無法工作，
    仍須復健治療；三軍總醫院勞工保險傷病診斷書記載上訴人
    無法從事負重之工作，三軍總醫院診斷證明書亦記載上訴人
    目前不宜從事粗重工作等情。是依上開內容觀之，足認上訴
    人之傷病僅短暫影響工作，且不宜從事粗重工作，尚可從事
    輕便工作甚明。又上訴人並未達保險契約所定「脊柱永久遺
    留顯著運動障礙者」之要件，業如前述，且經本院函詢衛生
    署澎湖醫院，亦覆以：上訴人不接受手術治療，故須長期復
    健治療，尚無法接受抬重物、負重、久站、久坐之工作，但
    仍然可從事較輕便之工作等語，此有該院97年8 月7 日澎醫
    病字第0970002882號函可憑（本院卷(三)第407 頁）。由是可
    知，上訴人之疾病尚可從事較輕便之工作，並未喪失從事一
    切可獲致報酬之工作能力，應未符合保險契約所定失能要件
    。至上訴人提出87年度至95年度所得稅申報核定清單及國稅
    局所得資料清單（本院卷(二)第190 至200 頁），僅得證明上
    訴人於該期間未為工作而已，尚不能證明上訴人不能工作而
    喪失工作能力，是上訴人請求保費豁免即屬無據。
九、上訴人請求住院及出院醫療保險金有無理由？
  (一)就上訴人請求依「至尊保本終身保險契約」給付意外傷害醫
    療、意外住院津貼，及依「團體保險契約」請求給付醫療意
    外保險金部分：
  1.依「至尊保本終身保險契約」之附約「平安保險契約」第6
    條規定：「本契約如經約定附加『傷害醫療保險金』，被保
    險人於本契約有效期間內遭受第2 條約定的意外傷害事件，
    自意外傷害事故發生之日起180 以內，經登記合格的醫院或
    診所治療者，本公司就其實際醫療費用，超過社會保險給付
    部分，給付『實支實付傷害醫療保險金』。但1 次傷害的給
    付總額不得超過保險單所記載的『每次傷害醫療保險金限額
    』」，而「保險單批註欄」記載意外傷害醫療金額每次限額
    10萬元。又依「平安保險契約」批註條文第4 條規定：「本
    契約如經約定附加『住院津貼』，被保險人於本契約有效期
    間內遭受第2 條約定的意外傷害事件，自意外傷害事故發生
    之日起180 以內，經登記合格的醫院住院治療，本公司就其
    必須且合理的住院日數，每日按保險單所記載的『住院津貼
    』金額給付，但最高以90日為限」，且依「保險單批註欄」
    記載「意外住院津貼」每日為1500元。另依「保險會員團保
    手冊」記載，醫療保險金之給付為「被保險人因遭受意外傷
    害事故所致之傷害，經登記合格之醫院或診所醫療時，於『
    每次傷害醫療保險給付限額』內，就所需且合理的實際支付
    醫療費用，給付保險金」，以實支實付計算，最高以32,000
    元為限，此有該保險契約可憑（原審卷(一)第22、24、52頁）
    。
  2.依上開規定，請求給付此部分保險金應以其傷病係意外事故
    造成，始足當之，惟上訴人主張其因前揭交通意外而致傷，
    不足採取，已認定如前（上開六所述），則上訴人依上開約
    定請求住院及出院醫療保險金云云，難謂有理。準此，上訴
    人請求92年9 月18日至92年9 月23日住院期間之至尊保險
    「意外傷害醫療」5,300 元、「意外住院津貼」9,000 元、
    團體保險「醫療意外保險金」5,300 元，92年10月3 日至
    92年10月15日住院期間之至尊保險「意外傷害醫療」12,360
    元、「意外住院津貼」19,500元、團體保險「醫療意外保險
    金」12,360元，92年11月18日至92年11月25日住院期間之
    至尊保險「意外傷害醫療」16,006元、「意外住院津貼」12
    ,000 元 、團體保險「醫療意外保險金」16,006元云云（本
    院卷(二)第159至161頁），均不足取。
  (二)就上訴人請求依「至尊保本終身保險契約」之「NHI15 附約
    」、「NHR5附約」、「福多保本保險契約」之「NHR10 附約
    」請求住院及出院醫療保險金部分：
    經查，上訴人投保之「至尊保本終身保險」，附約包括安心
    住院醫療日額給付附約（下稱NHI15） 、新住院醫療保險附
    約（下稱NHR5）；福多保本終身保險（保單號碼G0000000）
    ，附約包括新住院醫療保險附約」（下稱NHR10） ，此為兩
    造所不爭執事項，並有上開保險契約可憑（原審卷(一)第15、
    46頁）。又依NHI 第11條及NHR 第2 條均規定，所謂「住院
    」，係指被保險人因疾病或傷害，經醫師診斷確定「必須」
    住院治療而言（原審卷(一)第26、28頁）。若非必須住院而住
    院，被保險人尚不得請領任何住院保險金，以防被保險人濫
    行住院圖謀保險金而生道德上風險，乃屬當然。則依此約定
    ，給付之範圍及內容如下：
  1.「至尊保險」住院醫療日額保險金部分：依「NHI 附約」第
    11條規定：「被保險人於本附約有效期間內因疾病或傷害，
    經醫師診斷確定必須住院治療時，本公司自被保險人住院治
    療之日起依其投保計劃別之『住院醫療日額』乘以實際住院
    醫療日數（含出院及入院當日）給付『住院醫療日額保險金
    』；但每次給付日數最長以365 日為限。計劃NHI15 之住院
    醫療日額為1500元。」
  2.「至尊保險」長期住院保險金部分：依「NHI 附約」第13條
    規定：「被保險人於本附約有效期間內因疾病或傷害，經醫
    師診斷確定必須住院治療時，本公司除按第11條之規定辦理
    外，若住院天數超過30天以上者，另依其投保計劃別之『住
    院醫療日額』的2 分之1 乘以超過的天數給付『長期住院保
    險金』；但每次給付日數最長以120 日為限。」
  3.「至尊保險」出院後療養保險金部分：依「NHI 附約」第15
    條規定：「被保險人於本附約有效期間內因疾病或傷害，經
    醫師診斷確定必須住院治療且經出院療養後，本公司依其投
    保計劃別之『住院醫療日額』的2 分之1 乘以其實際住院日
    數給付『出院後療養保險金』；但每次給付日數最長以120
    日為限。」
  4.「至尊保險」、「福多保本」日額住院醫療保險金部分：依
    「NHR 附約」第13條規定：「被保險人因第6 條之約定，而
    住院診療但未具有醫療費用明細表及正本收據者，本公司依
    附表一給付金額表之『換算每日住院醫療日額』乘以實際住
    院日數給付日額住院醫療保險金，且每次住院最高給付天數
    為365 日。同一住院期間，被保險人僅能就本附約之日額住
    院醫療保險金或第7 條至第12條之保險金擇一申請。」。且
    依該附約之金額給付表所示（原審卷(一)第32頁、本院卷(四)第
    715 頁），其給付分為以下方式：
    (1)以社會保險保險對象身分接受診療（即健保住院）：
    有單據時，採實支實付方式，每日病房費用最高給付1,40
      0 元（NHR10） 、700 元（NHR5）為其上限。
    無單據時，採「換算每日住院醫療日額」（下稱換算日額
      ）換算為每日給付1,250 元（NHR10） 、625 元（NHR5）
      。
    (2)非以社會保險保險對象身分接受診療（即自費住院）：
    有單據時，採實支實付方式，每日病房費用最高給付
      1,000 元（NHR10） 、500 元（NHR5）為其上限。
    無單據時，採「換算日額」換算為每日給付
      1,250 元（NHR10） 、625 元（NHR5）。
  5.「團體保險」住院醫療、出院療養部分：依「保險會員團保
    手冊」記載，有關住院醫療日額給付保險係約定：「被保險
    人於本保險期間內，因疾病或意外經合格醫師證明必須住院
    醫療者，本公司按實際住院日數給付『住院醫療日額』，但
    每次給付日數最高以180 天為限。」，出院療養金則約定每
    日200 元，最長60日。
  6.基此，計算上訴人住院醫療及出院療養保險金，自應依上開
    約定為之，至為明確。以下(三)至(九)項乃就上訴人請求此部分
    保險金有無理由分別予以論述。
  (三)92年9 月18日至92年9 月23日、92年10月3 日至92年10月15
    日入住惠民醫院或惠民醫院護理之家部分（本院卷(二)第159
    、160 頁）：
  1.上訴人主張其受有外傷性尾骨挫傷，而於上開期間住院云
    云，固提出惠民醫院92年11月9 日、92年10月15日診斷證明
    書、醫療收據為證（原審卷(一)第57、58頁、本院卷(二)第237
    、238 頁）。惟被上訴人所提出惠民醫院於92年9 月23日、
    92年10月15日出具之診斷證明書，則均記載上訴人係至該院
    護理之家入住等語（原審卷(二)第245 、246 頁）。又兩造所
    提出之92年10月15日診斷證明書為同一份，然上訴人提出之
    該份診斷證明書，已將其中內容「護理之家」字樣刪除，並
    加蓋醫師戳章，更改後係記載上訴人於上開期間「入住本院
    」等語。然依惠民醫院於92年10月間所出具之病歷摘要表即
    載明「病人未住院治療」等語（原審卷(一)第115 頁），是上
    訴人顯未住院治療，上訴人所提出上開診斷證明書所載其「
    入住本院」應係涵蓋附設護理之家之意，並不足為上訴人有
    利之證據。上訴人雖又主張當時係因適逢SARS病毒入侵期間
    ，始入住護理之家云云，惟經本院函詢惠民醫院上訴人有無
    住院必要，據覆：「病患己○○於92年8 月27日於本院復健
    科就診並施作復健治療，同年92年9 月18日複診時病患要求
    住院治療，以方便每日復健。但本院主治醫師並無開立住院
    醫療單。因此病患要求自費入住本院護理之家（自92年9 月
    18日至9 月23日）。又同年92年10月3 日病患複診時再入住
    本院附設護理之家（自92年10月3 日至10月15日）」等情，
    有該院97年8 月5 日澎惠醫字第076 號函可稽（本院卷(三)第
    379 頁），足認上訴人此段期間並非住於惠民醫院，且因無
    住院之必要，乃自行請求住院以便復健，故自費住入該院護
    理之家，應可確定。
  2.依上開附約NHI 與NHR 條款第2 條均約定：住院醫院不包括
    專供休養、戒毒、「護理」、養老等非以直接診治病人為目
    的之醫療機構（原審卷(一)第25、28頁）。而惠民醫院以95年
    8 月25日澎惠醫字第61號函覆以：「本院附設護理之家，係
    依護理人員法申請之『護理機構開業執照』辦理營運，非醫
    療法所核發『醫療機構開業執照』」等語（原審卷(三)第462
    頁）。本件上訴人於92年9 月18日及同年10月3 日2 次入住
    惠民醫院附設護理之家，非屬契約條款所稱之醫院，是與契
    約約定不符，且無住院之必要，準此，上訴人請求此段期間
    2 次之住院及出院醫療給付，即屬無據。
  (四)92年11月18日至92年11月25日在國軍澎湖醫院住院部分（本
    院卷(二)第161頁）：
  1.上訴人主張其受有外傷性尾骨挫傷，而於上開期間住院等
    情，業提出國軍澎湖醫院診斷證明書、醫療收據、入院許可
    證、護理紀錄為證（原審卷(一)第59頁、本院卷(二)第256 至26
    1 、卷(三)564 頁）。惟經本院函詢三軍總醫院澎湖分院附設
    民眾診療服務處（原國軍澎湖醫院）上訴人有無住院必要，
    據覆：「病患於92年11月18日步行入診告知因下背痛，家住
    市區來院復健不方便，要求自費入院。當時即明確告知不可
    能以健保方式住院，且馬公市區就有醫療院所可進行復健。
    因住院期間顏員告知有婦產科問題，故會診婦產科診療，依
    此即回復3 天住院期間應足夠」等情，有該院97年8 月25日
    院三澎湖字第0970000737號函可憑（本院卷(三)第445 頁），
    職此，上訴人此段期間住院3 日尚屬必要，逾此部分自無所
    據。
  2.上訴人請求此段期間保險金NHI15 住院醫療（每日1,500 元
    ）12,000元、NHI15 出院療養（每日750 元）6,000 元，NH
    R5住院醫療（實支實付）16,006元，NHR10 住院醫療（每日
    1,400 元）11,200元，團體保險住院醫療（每日1,000 元）
    8,000 元云云。被上訴人此部分已給付上訴人NHI15 住院醫
    療（每日1,500 元）4,500 元、NHI15 出院療養（每日750
    元）2,250 元，NHR5住院醫療1,875 元，NHR10 住院醫療5,
    788 元，團體保險出院醫療（每日200 元）600 元，團體保
    險住院醫療（每日1,000 元）3,000 元，為被上訴人所不爭
    執（本院卷(四)第718 頁）。惟查：上訴人住院以3 日為必要
    ，業如前述，是被上訴人應為之給付分述如下：
  (1)被上訴人就NHI15 住院醫療（每日1,500 元）4,500 元、NH
    I15 出院療養（每日750 元）2,250 元，團體保險住院醫療
    （每日1,000 元）3,000 元之給付部分，每日給付標準與上
    訴人主張相同，且上訴人住院以3 日為必要，是被上訴人此
    部分之給付應屬有據，並無再增加給付之必要。
  (2)又被上訴人就NHR5住院醫療1,875 元，NHR10 住院醫療5,78
    8 元給付部分，則應依該附約所附之之金額給付表定之（原
    審卷(一)第32頁、本院卷(四)第715 頁）。因上訴人此段期間係
    自費住院，為其所自認（本院卷(二)第156 頁），且上訴人有
    提出醫療費用收據，金額為16,006元（含病房費12,453元、
    其他醫療費3,553 元，本院卷(二)第257 頁），為被上訴人所
    不爭（本院卷(四)第738 頁），惟上訴人住院既以3 日為合理
    ，其病房費應為4,670 元（12,453×3/8 ＝4,670 ，元以下
    4 捨5 入）。而上訴人請求NHR5住院醫療以實支實付方式，
    被上訴人應給付5,053 元（每日病房上限500 ×3 ＋每次醫
    療費用3,553 ＝5,053） ，又上訴人請求NHR10 住院醫療以
    契約所定給付方式給付，即應依「換算日額」方式，被上訴
    人應給付3,750 元（1,250 ×3 ＝3,750） ，是此部分被上
    訴人應給付8,803 元（5,053 ＋3,750 ＝8,803） 。
  (3)上訴人雖主張換算日額給付，「NHR5附約」住院每日給付70
    0 元，「NHR10 附約」住院每日給付1,400 元云云。惟依「
    NHR 附約」第13條既已規定：「被保險人因第6 條之約定，
    而住院診療但未具有醫療費用明細表及正本收據者，本公司
    依附表一給付金額表之『換算每日住院醫療日額』乘以實際
    住院日數給付日額住院醫療保險金」，而依該契約附表一給
    付金額表所示，「換算每日住院醫療日額」欄載明，NHR5住
    院每日給付625 元，NHR10 住院每日給付1,250 元等情（原
    審卷(一)第29、32頁），至上訴人所主張NHR5住院每日給付70
    0 元、NHR10 住院每日給付1,400 元，則屬被保險人請求實
    支實付給付方式之每日病房上限，是上訴人之上開主張尚有
    誤會。
  (4)又被上訴人抗辯，被保險人此2 附約僅得依實支實付或換算
    日額，擇一請求云云。惟「NHR 附約」第13條所定：「同一
    住院期間，被保險人僅能就本附約之日額住院醫療保險金或
    第7 條至第12條之保險金擇一申請」，而對照該第7 條至12
    條規定觀之，該第13條規定所謂「本附約之日額住院醫療保
    險金」，係指「換算日額」，而「第7 條至第12條之保險金
    」，應係指「實支實付」，兩者固應擇一申請，惟此規定應
    係指依同一保險契約請求之情形而言，本件上訴人既係投保
    「至尊保本終身保險契約」之「NHR5附約」及「福多保本保
    險契約」之「NHR10 附約」，乃為兩種不同之保險契約，應
    屬各自獨立之保險契約，上訴人就每一保險契約自均有選擇
    實支實付或換算日額給付之權利，是就其中一附約請求實支
    實付，另一附約請求換算日額給付，並無不合，是被上訴人
    抗辯尚不足取。
  (5)依上觀之，被上訴人就NHR5住院醫療、NHR10 住院醫療給付
    部分應給付8,803 元，則被上訴人僅給付7,663 元，即短少
    1,140 元，惟上訴人主張被上訴人給付之團體保險出院醫療
    （每日200 元）600 元應為扣除（本院卷(二)第157 、161 頁
    ），尚短少540 元。
  3.按保險人應於要保人或被保險人交齊證明文件後，於約定期
    限內給付賠償金額。無約定期限者，應於接到通知後15日內
    給付之。保險人因可歸責於自己之事由致未在前項規定期限
    內為給付者，應給付遲延利息年利1 分，保險法第34條定有
    明文。本件被上訴人係於92年12月1 日收受上訴人申請理賠
    ，有理賠給付申請書，內有收件章載明該日期可稽（本院卷
    (三)第451 頁），依上開規定，自應於15日內即同年12月16日
    以前給付此未付保險金540 元，惟被上訴人迄未給付，應自
    92年12月17日起算計息，上訴人請求自其申請之日即92年11
    月26日後15日之翌日即92年12月10日起算（本院卷(三)第511
    頁），與上開規定不符，尚難採憑。是上訴人請求自92年12
    月17日起至94年8 月23日止（共616 日），按年息10% 計算
    之利息為91元（540 ×10% ÷365 ×616 ＝91，元以下4 捨
    5 入），暨上開本金540 元自94年8 月24日起至清償日止，
    按年息10% 計算之利息部分，洵屬可採，逾此部分之請求係
    屬無據，不足採取。
  (五)93年4 月27日至93年5 月3 日在衛生署澎湖醫院住院部分（
    本院卷(二)第162頁）：
  1.上訴人主張其受有腰椎間盤突出致坐骨神經痛、尾骨挫傷
    ，而於上開期間住院等情，乃提出衛生署澎湖醫院診斷證明
    書為證（原審卷(一)第60頁）。經本院函詢衛生署澎湖醫院上
    訴人有無住院必要，固據覆：「病人因急性下背痛合併急性
    坐骨神經炎而入院，因為主治醫師已離職，無法詢問有無住
    院之必要」等情，有該院97年8 月22日澎醫病字第09700031
    30號函可按（本院卷(三)第442 、443 頁），惟被上訴人於上
    訴人申請保險理賠時，即已核准給付此段期間7 日住院醫療
    及出院療養，是上訴人主張此段期間有住院之必要，應可採
    取。
  2.上訴人請求此段期間保險金NHI15 住院醫療（每日1,500 元
    ）10,500元、NHI15 出院療養（每日750 元）5,250 元，NH
    R5住院醫療（限額每日700 元）4,900 元，NHR10 住院醫療
    （限額每日1,400 元）9,800 元云云。被上訴人此部分已給
    付上訴人NHI15 住院醫療（每日1,500 元）10,500元、NHI1
    5 出院療養（每日750 元）5,250 元，NHR5住院醫療（限額
    每日625 元）4,375 元，NHR10 住院醫療（限額每日1, 250
    元）8,750 元，為被上訴人所不爭執（本院卷(四)第719 頁）
    。經查，被上訴人就NHI15 住院醫療（每日1,500 元）10,5
    00元、NHI15 出院療養（每日750 元）5,250 元，已給付金
    額與上訴人主張相同，經上訴人扣除後，並無再為請求。至
    NHR5住院醫療及NHR10 住院醫療部分，因上訴人表示此部分
    請求未提出單據，為上訴人所不爭執（本院卷(四)第738 、73
    9 頁），且上訴人請求以契約所定給付方式給付，即應依「
    換算日額」方式，則NHR5住院每日給付625 元，NHR10 住院
    每日給付1,250 元，前已述之（前開九(四)2.(3)所述），是NH
    R5住院醫療，限額每日為625 元，7 日計4,375 元，NHR10
    住院醫療，限額每日為1,250 元，7 日計8,750 元。故此部
    分應以被上訴人所為之給付為正確，上訴人請求被上訴人再
    給付差額云云，並無足取。
  (六)93年6 月2 日至93年6 月11日在三軍總醫院住院部分（本院
    卷(二)第163頁）：
  1.上訴人主張其受有腰椎間盤突出，而於上開期間住院等情，
    有提出三軍總醫院診斷證明書、醫療收據、勞工保險傷病診
    斷書、復健報告、檢查報告為證（原審卷(一)第61頁、本院卷
    (二)第262 至274 頁）。經本院函詢三軍總醫院上訴人有無住
    院之必要，據覆：「顏女士（即上訴人）因腰椎椎間盤間突
    出及尾椎挫傷，於93年6 月2 日由國軍澎湖醫院轉至本院住
    院，接受磁振檢查及復健治療，同年月11日出院。依病人轉
    院時之症狀是有住院之必要」，有該院97年8 月28日院三醫
    勤字第0970012963號函可參（本院卷(三)第498 頁），且被上
    訴人於上訴人申請保險理賠時，已核准給付此段期間10日住
    院醫療及出院療養，是上訴人主張此段期間有住院之必要，
    足堪採取。
  2.上訴人請求此段期間保險金NHI15 住院醫療（每日1,500 元
    ）15,000元、NHI15 出院療養（每日750 元）7,500 元，NH
    R5住院醫療（實支實付）14,224元，NHR10 住院醫療（限額
    每日1,400 元）14,000元云云。被上訴人此部分已給付上訴
    人NHI15 住院醫療（每日1,500 元）15,000元、NHI15 出院
    療養（每日750 元）7,500 元，NHR5住院醫療（限額每日62
    5 元）6,250 元，NHR10 住院醫療（限額每日1,250 元）12
    ,500 元 ，為被上訴人所不爭執（本院卷(四)第720 頁）。惟
    查，被上訴人就NHI15 住院醫療（每日1,500 元）15,000元
    、NHI15 出院療養（每日750 元）7,500 元，已給付金額與
    上訴人主張相同，經上訴人扣除後，並無再為請求。至NHR5
    住院醫療及NHR10 住院醫療部分，因上訴人就NHR5住院醫療
    部分請求實支實付，且係健保給付，並提出醫療收據14,224
    元為證（含病房費10,800元、其他醫療費用3,424 元，本院
    卷(二)第263 頁），為被上訴人所不爭執（本院卷(四)第825 頁
    ），而就NHR10 住院醫療請求以契約所定給付方式給付，即
    應依「換算日額」方式，則依前述標準（前開九(四)2.所述）
    ，是以，被上訴人就NHR5住院醫療部分應給付10,424元（病
    房每日上限700 ×10＋每次住院醫療費用3,424 ＝10,424）
    ；就NHR10 住院醫療部分應給付12,500元（1,250 ×10＝12
    ,500）。則被上訴人就NHR5住院醫療、NHR10 住院醫療給付
    部分應給付22,924元（10,424＋12,500＝22,924），被上訴
    人僅給付18,750元（6,250 ＋12,500＝18,750），即短少4,
    174 元（22,924－18,750＝4,174） 。
  3.又本件被上訴人係於93年6 月17日收受上訴人申請理賠，有
    理賠給付申請書，內有收件章載明該日期可稽（本院卷(三)第
    454 頁），依上開保險法第34條規定，自應於15日內即同年
    7 月2 日以前給付此未付保險金4,174 元，惟被上訴人迄未
    給付，應自93年7 月3 日起算計息，上訴人請求自93年7 月
    16日起算（本院卷(三)第511 頁），自屬可採。是上訴人請求
    自93年7 月16日起至94年8 月23日止（共404 日），按年息
    10% 計算之利息為462 元（4,174 ×10% ÷365 ×404 ＝46
    2 ，元以下4 捨5 入），暨上開本金4,174 元自94年8 月24
    日起至清償日止，按年息10% 計算之利息部分，核屬可採，
    逾此部分之請求係屬無據，不足採取。
  (七)93年6 月28日至93年7 月5 日在衛生署澎湖醫院住院部分（
    本院卷(二)第164頁）：
  1.上訴人主張其受有第4 、5 腰椎突出併右側第3 腰神經根壓
    迫、尾骨挫傷，而於上開期間住院等情，有提出衛生署澎湖
    醫院診斷證明書為證（原審卷(一)第62頁）。經本院函詢衛生
    署澎湖醫院上訴人有無住院之必要，據覆：「93年6 月28日
    至93年7 月5 日病人因急性下背痛，造成焦慮失眠，且有坐
    立難安之不適，故安排病人入院，且作一個療程之復健才出
    院，是故住院7 到8 天應是合理」等情，有該院97年8 月22
    日澎醫病字第0970003130號函可稽（本院卷(三)第442 、443
    頁），且被上訴人於上訴人申請保險理賠時，已核准給付此
    段期間8 日住院醫療及出院療養，是上訴人主張此段期間有
    住院之必要，堪以採取。
  2.上訴人請求此段期間保險金NHI15 住院醫療（每日1,500 元
    ）12,000元、NHI15 出院療養（每日750 元）6,000 元，NH
    R5住院醫療（限額每日700 元）5,600 元，NHR10 住院醫療
    （限額每日1,400 元）11,200元云云。惟被上訴人此部分已
    給付上訴人NHI15 住院醫療（每日1,500 元）12,000元、NH
    I15 出院療養（每日750 元）6,000 元，NHR5住院醫療（限
    額每日625 元）5,000 元，NHR10 住院醫療（限額每日1,25
    0 元）10,000元，為被上訴人所不爭執（本院卷(四)第721 頁
    ）。經查，被上訴人就NHI15 住院醫療（每日1,500 元）12
    ,000 元 、NHI15 出院療養（每日750 元）6,000 元，已給
    付金額與上訴人主張相同，經上訴人扣除後，並無再為請求
    。至NHR5住院醫療及NHR10 住院醫療部分，因上訴人表示此
    部分請求未提出單據，為上訴人所不爭執（本院卷(四)第739
    頁），且上訴人請求以契約所定給付方式給付，即應依「換
    算日額」方式給付。則依前述換算日額給付標準，NHR5住院
    醫療，限額每日應為625 元，8 日計5,000 元，NHR10 住院
    醫療，限額每日應為1,250 元，8 日計10,000元，是此部分
    應以被上訴人所為之給付為正確，上訴人請求被上訴人再給
    付差額云云，即不足取。
  (八)93年8 月17日至93年8 月27日在中山醫院住院部分（本院卷
    (二)第165頁）：
  1.上訴人主張其受有腰椎椎間盤突出症併尾骨外傷性炎症，
    而於上開期間住院等情，有提出中山醫院診斷證明書、住院
    收據為證（原審卷(一)第63、卷(五)第850 、851 頁）。經本院
    函詢中山醫院上訴人有無住院之必要，據覆：「己○○在93
    年8 月17日因椎間板突出症，右下肢酸麻及尾骨痛入住本
    院及接受復健物理治療，於93年8 月27日出院，理學檢查顯
    示前述病情，由於不適，故安排入院接受牽引治療，待病情
    穩定即可出院。門診處理及家中牽引，由於病況非常主觀性
    ，故一般需視病情進展而定，配合理學檢查及觀察」等情，
    有該院97年9 月5 日山醫總字第0343號函可按（本院卷(三)第
    502 頁），基此，該院因對上訴人施行牽引治療，且由於上
    訴人之病況非常主觀性，而有住院以視病情進展為檢查及觀
    察之必要，待病情穩定即可出院，是上訴人此段期間住院治
    療，應有其必要性，上訴人請求被上訴人給付此段期間11日
    住院醫療及出院療養之保險金，自屬有據。被上訴人抗辯僅
    需住院5 日云云，未舉證以實其說，尚不足取。
  2.上訴人請求此段期間保險金NHI15 住院醫療（每日1,500 元
    ）16, 500 元、NHI15 出院療養（每日750 元）8,250 元，
    NHR5住院醫療（實支實付）8,144 元，NHR10 住院醫療（限
    額每日1, 400元）15,400元云云。被上訴人此部分已給付上
    訴人NHI15 住院醫療（每日1,500 元）7,500 元、NHI15 出
    院療養（每日750 元）3,750 元，NHR5住院醫療（限額每日
    625 元）3,125 元，NHR10 住院醫療（限額每日1,250 元）
    6, 250元，為被上訴人所不爭執（本院卷(四)第722 頁）。惟
    查，上訴人此部分應住院11日以俾治療，已如前述，茲就被
    上訴人應給付之金額分述如次：
  (1)被上訴人應給付NHI15 住院醫療（每日1,500 元）16,500元
    （1,500 ×11＝16,500）、NHI15 出院療養（每日750 元）
    8,250 元（750 ×11＝8,250） 。
  (2)又上訴人此段期間係健保住院，並提出醫療收據8,144 元可
    稽（病房費用1000元，7,144 元為其他住院醫療費用給付，
    原審卷(三)第370 頁），為被上訴人所不爭執（本院卷(四)第82
    5 頁），則其請求NHR5住院醫療以實支實付方式，被上訴人
    應給付8,144 元（病房費1,000 ＋其他住院醫療費用7, 144
    ＝8,144） 。另上訴人請求NHR10 住院醫療以契約所定給付
    方式給付，即應依「換算日額」方式，則被上訴人應給付13
    ,750 元 （1,250 ×11＝13,750）。
  (3)基上，被上訴人應給付上訴人46,644元（16,500＋8,250 ＋
    8,144 ＋13,750＝46,644），扣除被上訴人已給付20,625元
    （7,500 ＋3,750 ＋3,125 ＋6,250 ＝20,625），是被上訴
    人所為之給付應短少26,019元（46,644－20,625＝26,019）
    ，是上訴人請求被上訴人再給付差額26,019元，即屬可採，
    逾此之請求自屬無據。另上訴人並無請求此部分長期住院給
    付部分，自無審酌之必要，附此敘明。
  3.又本件被上訴人係於93年8 月27日收受上訴人申請理賠，有
    理賠給付申請書，內有收件章載明該日期可稽（本院卷(三)第
    456 頁），依上開保險法第34條規定，自應於15日內即同年
    9 月11日以前給付此未付保險金26,019元，惟被上訴人迄未
    給付，應自93年9 月12日起算計息，上訴人請求自93年9 月
    17日起算（本院卷(三)第511 頁），自屬可採。是上訴人請求
    自93年9 月17日起至94年8 月23日止（共341 日），按年息
    10% 計算之利息為2,431元（26,019×10% ÷365 ×341 ＝
    2,431 ，元以下4 捨5 入），暨上開本金26,019元自94年8
    月24日起至清償日止，按年息10% 計算之利息部分，核屬可
    採，逾此部分之請求係屬無據，不足採取。
  (九)93年11月3 日至93年12月3 日及93年12月30日至94年1 月26
    日在林口長庚醫院住院部分（本院卷(二)第166、167頁）：
  1.上訴人主張其受有下背痛、腰薦脊椎滑脫症第1度、腰椎第4
    第5 節椎間盤突出症、併第5 腰椎及第一薦椎神經根病變，
    而於上開期間住院等情，有提出長庚醫院診斷證明書、醫療
    費用收據為證（原審卷(一)第65頁、卷(五)第852 至856 頁）。
    經本院函詢林口長庚醫院上訴人有無住院之必要，固據覆稱
    ：「顏女士（即上訴人）係因背部肌肉異常繃緊及嚴重疼痛
    而行動困難等症狀，而於93年11月3日至同年12月3 日至本
    院住院治療，住院期間經檢查發現其右下肢肌力有明顯下降
    （四級，正常為五級），且有麻木感，故予藥物及包括下背
    干擾波、全身水療、肌力訓練、姿勢訓練等物理治療；後病
    患因症狀復發而於93年12月30日再次住院治療，經治療後於
    94年1 月26日出院，其出院時下肢肌力雖有部分恢復至正常
    之程度，但股四頭肌肌力仍有不足（四級）；綜上，病患二
    次於本院住院治療皆以其症狀改善至能獨立步行程度與疼痛
    獲得控制為原則，就醫學而言，其住院確有必要」等情，有
    該院97年11月5 日（九七）長庚院法字第0756號函可參（本
    院卷(四)第703 頁）。惟經被上訴人提出長庚醫院病歷摘要表
    （本院卷(四)第726 、727 頁），由主治醫師鄧復旦載明上訴
    人上開2 次住院，均係「病患要求住院」，住院原因則為「
    家住澎湖，無法由門診接受治療」，且上訴人當時病況為「
    不方便但尚能自行走動」等情，準此，上訴人此段期間住院
    ，係上訴人所要求，而非醫院建議，且住院時尚能自行走動
    ，則長庚醫院上開函文所述上訴人因症狀而有住院之必要，
    治療以其症狀改善至能獨立步行程度與疼痛獲得控制為原則
    云云，即非無疑。
  2.林口長庚醫院又函以：「顏女士（即上訴人）係因脊椎神經
    管狹窄壓迫脊椎神經導致右下肢肌肉無力及下背疼痛，就其
    病情而言，病患有可能因接受藥物及復健治療而得到改善，
    但也有可能進一步惡化如神經壓迫症狀增加而需即時接受手
    術治療，故就醫學而言，病患在復健治療中，需有密切之醫
    療監控以免神經在進一步壓迫時，無法即時處理而產生不可
    逆之神經損傷，且因病患非居住台北而無法隨時來門診接受
    追蹤及治療，兼其強調家住澎湖且當地無適切之相關醫療設
    施，則為恐病患病情進一步惡化時無法得到適切處置，本院
    始予住院治療」等情，有該院98年1 月5 日（九七）長庚院
    法字第1202號函可佐（本院卷(四)第803 頁），堪認長庚醫院
    係考量上訴人「可能進一步惡化」，「兼病患強調家住澎湖
    」因素而住院，並非上訴人當時病情有何立即危險性，或有
    何醫療上之必要性而須長期間住院。則依此標準，任何病症
    皆有惡化可能，如均因此而長期間住院，將使重症病患面臨
    一床難求之窘境，是此不足為住院必要性之依據。且上訴人
    自承「上訴人先前在台北工作20幾年，還沒出車禍前，住台
    北市○○街、和平東路三段交口附近，94年年初搬到澎湖居
    住。上訴人於60幾年時搬去台北，在台北結婚，71年離婚，
    離婚後在貿易公司上班，之後開舶來品店、開餐廳、酒店，
    80 幾 年曾有兼職加入國華人壽保險公司擔任業務員，正式
    業務員只做1 年，92年出車禍之後，於94年才全部搬回澎湖
    」等語（本院卷(四)第824 頁），顯見上訴人於60幾年間即在
    台北居住，迄至94年始搬至澎湖居住，而於93年11月3 日至
    93年12月3 日及93年12月30日至94年1 月26日在長庚醫院住
    院期間應並未至澎湖，則上訴人應無家住澎湖因素而有長期
    間住院之必要性甚明。參以上訴人住院期間曾於11月29日請
    假外出，並於自願出院聲明書中填載「因治療後無法達到休
    息睡眠，隔床他人騷擾以致先行暫且自行出院」（原審卷(四)
    第640 、642 頁），該次護理紀錄則載「出院狀況：可執行
    居家照顧、疼痛緩解或藥物控制、神經功能穩定、有自我照
    顧能力、能使用輔助器作日常活動，且復健滿意、需使用輪
    椅行動」（原審卷(四)第643 頁）等情以觀，益見上訴人並無
    長期間住院之必要。至上訴人所提出衛生署澎湖醫院95年12
    月29日、94年11月1 日、93年7 月7 日、95年2 月16日轉診
    單（本院卷(三)第639 、642 、645 、648 頁），內容並無述
    及有何住院之必要，尚難據為有利上訴人之證據。準此，上
    訴人住院之日數尚非全屬必要，而被上訴人既核定上訴人上
    開兩次住院期間各為7 日之保險金，應屬合理範圍，是應依
    此計算保險金，上訴人逾此部分之請求尚難准許。
  3.上訴人93年11月3 日至93年12月3 日住院部分，上訴人請求
    此段期間保險金NHI15 住院醫療（每日1,500 元）46,500元
    、NHI15 長期住院（住院超過30日部分，每日750 元）750
    元、NHI15 出院療養（每日750 元）23,250元，NHR5住院醫
    療（限額每日700 元）21,700元，NHR10 住院醫療（限額每
    日1,400 元）43,400元云云。惟上訴人此段期間住院，被上
    訴人抗辯以7 日為必要，應為可採，業已認定如前，且上訴
    人此部分請求未提出醫療收據，係請求以契約所定給付方式
    給付，即應依「換算日額」方式給付，為上訴人所是認（本
    院卷(四)第742 頁），是以，被上訴人此部分已給付上訴人NH
    I15 住院醫療（每日1,500 元）10,500元、NHI15 出院療養
    （每日750 元）5,250 元，NHR5住院醫療（限額每日625 元
    ）4,375 元，NHR10 住院醫療（限額每日1,250 元）8, 750
    元，為被上訴人所不爭執（本院卷(四)第723 頁），自屬正確
    ，上訴人請求被上訴人再給付差額云云，即不足取。
  4.93年12月30日至94年1 月26日住院部分，上訴人請求此段期
    間保險金NHI15 住院醫療（每日1,500 元）42,000元、NHI1
    5 長期住院（住院超過30日部分，每日750 元）21,000元、
    NHI15 出院療養（每日750 元）21,000元，NHR5住院醫療（
    限額每日700 元）19,600元，NHR10 住院醫療（限額每日1,
    400 元）39,200元云云。惟上訴人此段期間住院，被上訴人
    抗辯以7 日為必要，應為可採，亦已認定如前，且上訴人此
    部分請求未提出醫療收據，係請求以契約所定給付方式給付
    ，即應依「換算日額」方式給付，為上訴人所陳明（本院卷
    (四)第742 頁），故而被上訴人此部分已給付上訴人NHI15 住
    院醫療（每日1,500 元）10,500元、NHI15 出院療養（每日
    750 元）5,250 元，NHR5住院醫療（限額每日625 元）4,37
    5 元，NHR10 住院醫療（限額每日1,250 元）8, 750元，為
    被上訴人所不爭執（本院卷(四)第724 頁），自屬正確，上訴
    人請求被上訴人再給付差額云云，自無足取。
  5.又上訴人請求93年11月3 日至93年12月3 日此段期間保險金
    NHI15 長期住院1 日（住院超過30日部分，每日750 元）75
    0 元、及93年12月30日至94年1 月26日此段期間保險金NHI1
    5 長期住院28日（住院超過30日部分，每日750 元）21,000
    元云云。依至尊保險「NHI 附約」第13條規定：「被保險人
    於本附約有效期間內因疾病或傷害，經醫師診斷確定必須住
    院治療時，本公司除按第11條之規定辦理外，若住院天數超
    過30天以上者，另依其投保計劃別之『住院醫療日額』的2
    分之1 乘以超過的天數給付『長期住院保險金』；但每次給
    付日數最長以120 日為限。」、「NHI 附約」第16條規定：
    「因同一疾病…，必須住院2 次以上時，如最近出院日期與
    再入院日期間隔未超過90日者，其一切給付，均視為1 次住
    院辦理」，惟上訴人上開住院既各為7 日共計14日為必要，
    超過部分並無必要，已如前述，則依上訴人在上開衛生署澎
    湖醫院自93年4 月27日至93年5 月3 日住院7 日、、三軍總
    醫院自93年6 月2 日至93年6 月11日住院10日、衛生署澎湖
    醫院自93年6 月28日至93年7 月5 日住院8 日、中山醫院自
    93年8 月17日至93年8 月27日住院11日，其出院日期與再入
    院日期間隔未超過90日，合計已36日（至上訴人在國軍澎湖
    醫院住院係於92年11月25日出院，距再於93年4 月27日至衛
    生署澎湖醫院住院，相隔已超過90日，故不在計算之列）。
    此次上訴人分別於93年11月3 日、93年12月30日於林口長庚
    醫院各住院7 日，前次出院日期與再入院日期間隔亦未超過
    90日，與前開住院日數合併計算，此2 次各7 日住院均屬超
    過30日以上之住院，經核符合該保險條款之長期住院保險金
    給付要件，是上訴人固得請求按每日750 元計算長期住院保
    險金，然就此部分原審已判決被上訴人應給付林口長庚醫院
    2 次住院各7 日共14日長期住院保險金10,500元（750 ×14
    ＝10,500），且未經上訴業已確定，經上訴人扣除而未請求
    ，上訴人此部分其餘之請求即屬無據。
  (十)綜上，上訴人請求依「至尊保本終身保險契約」請求給付意
    外傷害醫療、意外住院津貼，及依「團體保險契約請求給付
    醫療意外保險金一節，因上訴人之傷病並非意外造成，此部
    分之請求不足採取。又上訴人依「NHI15 附約」、「NHR5附
    約」、「NHR10 附約」請求住院及出院醫療保險金部分，被
    上訴人應再給付30,733元（540 ＋4,174 ＋26,019＝30,733
    ），及至94年8 月23日止按年息10% 計算之利息為2,984 元
    （91＋462 ＋2,431 ＝2,984） ，以上本息合計為33,717元
    （30,733＋2,984 ＝33,717），暨上開本金30,733 元 自94
    年8 月24日起至清償日止按年息10% 計算之利息部分，應屬
    有據，至逾此部分之請求則屬無據，尚不足採。
十、末者，上訴人另依保險法第33、78、79條之規定，主張被上
    訴人應負「減免損失費用」、「損失估計遲延」之責任，賠
    償上訴人交通費用合計28,815元、訴訟郵資等2,075 元、因
    遲延給付造成損失擴大，因而信譽等損失5,000,000 元、訟
    訴費用遲延利息損失10,651元、被上訴人故意不給付理賠金
    ，且將上訴人之保險契約失效或停效，導致擴大損失云云。
    惟此均為上訴人於準備程序終結後始提出，而無民事訴訟法
    第447 條第1 項各款情事，且上開金額非屬上訴聲明請求範
    圍，自無審酌之必要，附此敘明。
十一、綜上所述，上訴人本於保險契約之法律關係，請求被上訴人
    再給付33,717元，及其中30,733元自94年8 月24日起至清償
    日止，按年息10% 計算之利息部分，為有理由，應予准許（
    其中30,733元及自94年9 月29日起算之利息部分，為上訴人
    於原審請求部分，其餘部分係於本院擴張部分）。逾此所為
    請求及追加、擴張部分，為無理由，應予駁回。又上開應准
    許部分，上訴利益未逾1,500,000 元，本院判決後即已確定
    ，自無宣告假執行之必要。至於上訴人敗訴部分，其假執行
    之聲請失所附麗，應併予駁回。原審就上開准許部分其中上
    訴人於原審請求應給付30,733元，及自94年9 月29日起之利
    息部分，為上訴人敗訴之判決，尚有未合，上訴意旨求予廢
    棄改判，為有理由，爰由本院予以廢棄改判，並准此範圍內
    上訴人擴張之聲明。至於上訴人之請求不應准許部分，原判
    決為上訴人敗訴之判決，並駁回其假執行之聲請，經核於法
    並無不合，上訴意旨求予廢棄改判，為無理由，應駁回其上
    訴，並駁回此範圍內上訴人追加及擴張之訴。本件事證明確
    ，兩造其餘之攻擊防禦方法及舉證，核與判決結果不生影響
    ，爰無贅述之必要，併此敘明。
據上論結，本件上訴、追加之訴及擴張聲明為一部有理由，一部
無理由，依民事訴訟法第450 條、第449 條第1 項、第79條，判
決如主文。
中    華    民    國    98    年    5     月    27    日
                            民事第五庭
                                審判長法官  蔡明宛
                                法      官  曾錦昌
                                法      官  魏式璧
以上正本證明與原本無異。
被上訴人不得上訴。
上訴人如對本判決上訴，須於判決送達後20日內向本院提出上訴
狀，其未表明上訴理由者，應於上訴後20日內向本院提出上訴理
由書（均須按他造當事人之人數附繕本）。上訴時應提出委任律
師或具有律師資格之人之委任狀，並依附註條文規定辦理。
中    華    民    國    98    年    5     月    27    日
                                書  記  官  林明威
附註：
民事訴訟法第466條之1：
對於第二審判決上訴，上訴人應委任律師為訴訟代理人，但上訴
人或其法定代理人具有律師資格者，不在此限。
上訴人之配偶、三親等內之血親、二親等內之姻親，或上訴人為
法人、中央或地方機關時，其所屬專任人員具有律師資格並經法
院認為適當者，亦得為第三審訴訟代理人。第１項但書及第２項
情形，應於提起上訴或委任時釋明之。
附表：上訴人請求項目
┌────────────────────────────────────┐
│一、殘廢保險金3,405,000 元                                              │
├────────────────────┬───────────────┤
│         保 單 名 稱                    │        請 求 金 額           │
├────────┬───────────┼───────────────┤
│至尊保本終身保險│主約                  │500,000×35%＝175,000         │
│（J0000000）    ├───────────┼───────────────┤
│                │附約平安保險契約（PA）│5,000,000×40%＝2,000,000     │
├────────┴───────────┼───────────────┤
│福多保本終身保險（J0000000）            │500,000×35%＝175,000         │
├────────────────────┼───────────────┤
│福多保本終身保險（J0000000）            │500,000×35%＝175,000         │
├────────────────────┼───────────────┤
│福多保本終身保險（G0000000）            │500,000×35%＝175,000         │
├────────┬───────────┼───────────────┤
│團體保險        │定期險                │300,000×35%＝105,000         │
│（KGI-21778）   ├───────────┼───────────────┤
│                │傷害險                │1,500,000×40%＝600,000       │
├────────┴───────────┼───────────────┤
│  合  計                                │3,405,000                     │
└────────────────────┴───────────────┘
┌────────────────────────────────────┐
│二、保費豁免224,796 元                                                  │
├────────────────────┬───────────────┤
│         保 單 名 稱                    │         請 求 金 額          │
├────────────────────┼───────────────┤
│至尊保本終身保險（J0000000）            │85,732                        │
│甲型豁免保費附約                        │                              │
├────────────────────┼───────────────┤
│福多保本終身保險（J0000000）            │45,260                        │
│甲型豁免保費附約                        │                              │
├────────────────────┼───────────────┤
│新防癌終身健康險（J0000000）            │10,160                        │
│甲型豁免保費附約                        │                              │
├────────────────────┼───────────────┤
│福多保本終身保險（J0000000）            │33,060                        │
│甲型豁免保費附約                        │                              │
├────────────────────┼───────────────┤
│福多保本終身保險（G0000000）            │50,584                        │
│甲型豁免保費附約                        │                              │
├────────────────────┼───────────────┤
│  合  計                                │224,796                       │
└────────────────────┴───────────────┘
┌─────────────────────────────────────┐
│三、住院及出院醫療保險金515,752元                                         │
├─────────────┬───────┬─────────┬─────┤
│     住  院  日  期       │上訴人請求金額│被上訴人已給付金額│差     額 │
├─────────────┼───────┼─────────┼─────┤
│92年9月18日至92年9月23日  │54,000        │0                 │54,000    │
├─────────────┼───────┼─────────┼─────┤
│92年10月3日至92年10月15日 │119,630       │0                 │119,630   │
├─────────────┼───────┼─────────┼─────┤
│92年11月18日至92年11月25日│97,218        │18,013            │79,205    │
├─────────────┼───────┼─────────┼─────┤
│93年4月27日至93年5月3日   │30,450        │28,875            │1,575     │
├─────────────┼───────┼─────────┼─────┤
│93年6月2日至93年6月11日   │50,724        │41,250            │9,474     │
├─────────────┼───────┼─────────┼─────┤
│93年6月28日至93年7月5日   │34,800        │33,000            │1,800     │
├─────────────┼───────┼─────────┼─────┤
│93年8月17日至93年8月27日  │48,294        │20,625            │27,669    │
├─────────────┼───────┼─────────┼─────┤
│93年11月3日至93年12月3日  │135,600       │28,875            │106,725   │
├─────────────┼───────┼─────────┼─────┤
│93年12月30日至94年1月26日 │142,800       │28,875            │113,925   │
├─────────────┴───────┴─────────┴─────┤
│請求差額合計514,003元，上訴人請求515,752元（本院卷第(三)第505頁）。         │
└─────────────────────────────────────┘
┌───────────────────────────────────────┐
│四、遲延利息60,938元                                                          │
├─────────────┬─────┬────────┬────┬─────┤
│     住  院  日  期       │請求金額  │ 利 息 起 迄 日 │ 利 率  │遲延利息  │
├─────────────┼─────┼────────┼────┼─────┤
│92年9月18日至92年9月23日  │54,000    │自92年10月8日起 │年息10% │11,803    │
│                          │          │至94年8月23日止 │        │          │
├─────────────┼─────┼────────┼────┼─────┤
│92年10月3日至92年10月15日 │119,630   │自92年11月6日起 │年息10% │25,044    │
│                          │          │至94年8月23日止 │        │          │
├─────────────┼─────┼────────┼────┼─────┤
│92年11月18日至92年11月25日│79,205    │自92年12月10日起│年息10% │15,793    │
│                          │          │至94年8月23日止 │        │          │
├─────────────┼─────┼────────┼────┼─────┤
│93年4月27日至93年5月3日   │1,575     │自93年5月28日起 │年息10% │223       │
│                          │          │至94年8月23日止 │        │          │
├─────────────┼─────┼────────┼────┼─────┤
│93年6月2日至93年6月11日   │9,474     │自93年7月16日起 │年息10% │1,213     │
│                          │          │至94年8月23日止 │        │          │
├─────────────┼─────┼────────┼────┼─────┤
│93年6月28日至93年7月5日   │1,800     │自93年8月11日起 │年息10% │215       │
│                          │          │至94年8月23日止 │        │          │
├─────────────┼─────┼────────┼────┼─────┤
│93年8月17日至93年8月27日  │27,669    │自93年9月17日起 │年息10% │2,980     │
│                          │          │至94年8月23日止 │        │          │
├─────────────┼─────┼────────┼────┼─────┤
│93年11月3日至93年12月3日  │106,725   │自93年12月21日起│年息10% │7,847     │
│                          │          │至94年8月23日止 │        │          │
├─────────────┼─────┼────────┼────┼─────┤
│93年12月30日至94年1月26日 │113,925   │自94年2月15日起 │年息10% │6,567     │
│                          │          │至94年8月23日止 │        │          │
├─────────────┴─────┴────────┴────┴─────┤
│遲延利息合計71,685元，上訴人僅請求60,938元（本院卷(三)第506頁）。               │
└───────────────────────────────────────┘
附記


司法院資訊處製作；財團法人民間司法改革基金會備份。
